【裁判字號】    97,抗,124
【裁判日期】    970314
【裁判案由】    假處分強制執行等
【裁判全文】
臺灣高等法院臺中分院民事裁定           97年度抗字第124號
抗告人即
聲 請 人  甲  ○
          丙○○
          甲○柏
          甲○立
相對人即
抗 告 人  乙○○
上列當事人間因假處分強制執行等事件，分別對於中華民國97年
1月21日臺灣彰化地方法院95年度裁全字第1171號所為裁定提起
抗告，本院裁定如下：
    主  文
兩造之抗告均駁回。
抗告程序費用由兩造各自負擔。
    理  由
一、抗告人即聲請人甲○、丙○○、甲○柏、甲○立等四人（下
    稱抗告人甲○等）於原法院聲請意旨略以：彰化市○○段第
    79之23號土地，原係先祖父鄭阿田所有，經繼承而輾轉為相
    對人即抗告人乙○○（下稱相對人乙○○）所有，先祖父鄭
    阿田與先祖母鄭古井、鄭廖添娘先後埋葬於此地，已歷70餘
    年之久。相對人於民國（下同）95年清明之日樹立告示，欲
    遷移上開三位先人之墓至他處，將上開土地賣與他人，抗告
    人甲○等願依同一價格購買，卻為相對人乙○○所拒絕。先
    祖遺骸與墳墓本為全體子孫公同共有，處分亦應經全體子孫
    同意，相對人乙○○謂已獲大房鄭阿炎之子等六人，即包括
    乙○○在內，以及鄭金溪、鄭針成、鄭金永、鄭金安、鄭寶
    全等六人同意遷葬，惟抗告人即二房鄭江水之子甲○、三房
    鄭燈旺之子丙○○、四房鄭雨之子甲○柏、甲○立四人均未
    同意，抗告人等並以存證信函表示反對。然相對人乙○○仍
    一意孤行、不予理會。抗告人等遂聲請原法院假處分裁定，
    禁止相對人乙○○對上開土地上之三位先人墳墓為動土、挖
    掘、遷移等類似行為。並經原法院以彰院鳴執甲95年度執全
    字第1171號核發執行命令。詎相對人乙○○於收受執行命令
    後，竟違反執行命令，擅自將上開土地上之三位先人墳墓動
    土、挖掘，並遷移他處。抗告人為此，聲請原法院限期命相
    對人乙○○自行回復原狀，或對其拘提、管收、處以怠金等
    語。經原法院以95年度執全字第1171號民事裁定，對相對人
    乙○○處以怠金；另駁回抗告人等請求恢復先人鄭阿田、鄭
    古井及鄭廖添娘墳墓原狀之聲請。兩造均不服原裁定，而提
    起本件抗告。
二、抗告人甲○等抗告意旨略以：原裁定以兩造祖墳年代久遠，
    相對人乙○○聘請堪輿師將墳墓擇日遷入靈骨塔安奉，雖違
    反假處分裁定，但既已依習俗儀式予以安奉，並經部分後代
    子孫同意，殊無必要再予還葬，而擾先人安息，予以駁回抗
    告人甲○等請求回復原狀之聲請。惟查，抗告人甲○等之所
    以聲請本件假處分，目的即在禁止相對人乙○○於未經全體
    共有人同意前，逕行將兩造祖先鄭阿田、鄭古井及鄭廖添娘
    墳墓遷葬之行為，相對人乙○○無視法院公權力，惡意違反
    執行命令，逕行將上開祖墳動土、挖掘後，遷移他處，業已
    造成抗告人甲○等有難以回復損害之虞。相對人乙○○違反
    法院執行命令在先，擾先人安息在後，原裁定維持相對人乙
    ○○違反禁止義務執行命令之結果，嚴重損害抗告人甲○等
    之權益。爰請求廢棄原裁定，並命相對人乙○○除去違反執
    行命令之結果，以維法院公權力及人民權益等語。
三、相對人乙○○抗告意旨略以：彰化縣彰化市○○段第79之23
    及第79之24地號土地上均葬有墳墓，且均為相對人乙○○所
    有，相對人乙○○於95年6月15日接獲原法院95年度裁全字
    第2965號裁定及95年度執全字第1171號執行命令，其上均記
    載：「、、、債務人對於坐落彰化縣彰化市○○段79-23地
    號上，其祖先鄭阿田、鄭古井及鄭廖添娘之墓不得為動土、
    挖掘及遷移等處分行為。」相對人乙○○自費將第79之24地
    號土地上之墳墓遷至公有納骨塔，第79之23地號土地上之墳
    墓則未遷葬。相對人乙○○並未對第79之23地號土地上為任
    何處分行為，原法院假處分裁定及執行命令所載之地號錯誤
    ，係不可歸責於相對人乙○○。原法院不得以維護公務執行
    或強制執行命令效力為由，擴張解釋甚至類推適用為不利於
    相對人乙○○之適用。且假處分執行時相對人乙○○未在場
    ，過程中亦未接獲任何更正地號之裁定，裁定既然有誤，自
    不得苛責相對人乙○○，而認相對人乙○○有違反假處分裁
    定及執行命令之行為，爰請求廢棄原裁定，並駁回抗告人甲
    ○等之聲請云云。
四、按「執行名義係命債務人容忍他人之行為，或禁止債務人為
    一定之行為者，債務人不履行時，執行法院得拘提、管收之
    或處新臺幣三萬元以上三十萬元以下之怠金。其仍不履行時
    ，亦同。前項情形，於必要時，得因債權人之聲請，以債務
    人之費用，除去其行為之結果。」強制執行法第129條第1、
    2項定有明文，依同法第140條之規定，假處分之執行亦準用
    關於行為及不行為請求權之執行。經查：上述兩造之祖墳已
    歷70餘年，業據抗告人於聲請假處分時陳明在卷（原法院95
    年度裁全字第2965號卷第2頁），年代顯已久遠，相對人乙
    ○○聘請堪輿師將之擇日遷入靈骨塔安奉，雖違反假處分裁
    定，但既已依習俗儀式予以安奉，並經部分後代子孫共立同
    意書（附本院95年度抗字第341號卷第9頁），殊無必要再予
    還葬，擾先人安息。原法院認無除去相對人乙○○行為結果
    之必要，而駁回抗告人回復原狀部分之聲請，非無理由。抗
    告人甲○等仍執陳詞以為抗告，為無理由，應予駁回。
五、本件抗告人甲○等持原法院95年度裁全字第2965號假處分裁
    定為執行名義，對相對人乙○○聲請強制執行，該執行名義
    之主文第1項係諭知：「、、、債務人對於坐落彰化縣彰化
    市○○段79-23地號上，其祖先鄭阿田、鄭古井及鄭廖添娘
    之墓不得為動土、挖掘及遷移等處分行為。」，前開假處分
    裁定與原法院命相對人乙○○應依裁定意旨履行之執行命令
    ，均於95年6月15日送達相對人乙○○，此有裁定正本（原
    法院95年度裁全字第2965號卷第10頁）、原法院95年6月13
    日彰院鳴執甲95年度執全字第1171號執行命令、原法院95年
    6月16日執行筆錄及送達證書（原法院95年度執全字第1171
    號卷第11、17及16頁）在卷足憑。詎相對人乙○○於假處分
    裁定及執行命令送達後，竟將鄭阿田等人之墓挖掘、遷移，
    此亦為相對人乙○○所自承；是相對人乙○○違反上開假處
    分裁定及執行命令，揆諸前揭規定；抗告人甲○等聲請對相
    對人乙○○實施拘提、管收或處怠金，自無不可。乙○○雖
    抗辯如上，惟原法前揭假處分裁定係禁止相對人就其祖先鄭
    阿田、鄭古井及鄭廖添娘之墓即特定人之墳墓，不得為動土
    、挖掘及遷移等處分行為；雖抗告人甲○等聲請時誤載該等
    墳墓坐落之土地地號，致假處分裁定亦誤載之，要不影響假
    處分之效力。再按假處分之執行方法有多種，如係禁止債務
    人為一定之行為之假處分，依強制執行法第138條之規定，
    係由執行法院將裁定「送達」於債務人。若假處分之裁定係
    禁止設定、移轉或變更不動產上之權利者，則執行法院應將
    該裁定「揭示」（同法第139條）。亦即，前者以「送達」
    裁定為執行方法，並無任何封印或揭示之行為；後者則須將
    裁定「揭示」，執行方法不同。本件係禁止債務人為一定行
    為之假處分，上揭第138條之規定，僅須將假處分裁定送達
    相對人即可；原法院書記官雖到場將上開裁定揭示於現場，
    有執行筆錄在卷可憑；然其所為僅係於法定執行程序外更加
    明確之表示，用以提醒相對人勿違背法院之執行命令，是相
    對人既已收受假處分裁定，縱其另抗辯未於墳墓現場看到法
    院執行命令乙節屬實，亦不影響假處分效力。是原法院以相
    對人乙○○違反假處分裁定及執行命令，對之處以五萬元怠
    金，自為允妥。相對人乙○○猶執前詞以為抗告，請求廢棄
    原裁定，亦無理由，應予駁回。
六、據上論結，本件兩造之抗告，均無理由，依強制執行法第30
    條之1，民事訴訟法第495之1第1項、第449條第1項、第95條
    、第78條、第85條第1項前段，裁定如主文。
中    華    民    國    97    年    3     月    14    日
                  民事第二庭    審判長法  官  邱森樟
                                      法  官  蔡秉宸
                                      法  官  翁芳靜
以上正本係照原本作成。
如不服本裁定應於裁定送達後10日內向本院提出抗告理由狀（須
按他造人數附具繕本），並繳納抗告裁判費新台幣1,000元。
                                      書記官  許美惠
中    華    民    國    97    年    3     月    17    日
                                                      Ｍ


司法院資訊處製作；財團法人民間司法改革基金會備份。
